臺灣嘉義地方法院交通事件裁定　　　　　　　　　　　九十四年度交聲字第一二號
　　原處分機關　交通部公路局嘉義區監理所
　　異　議　人　甲○○
　　即受處分人
右列異議人因違反道路交通管理處罰條例案件，對於交通部公路總局嘉義區監理所於
中華民國九十三年十二月七日所為之處分聲明異議（原處分案號：嘉監義字第裁７６
—Ｌ00000000號），本院裁定如左：
    主  文
異議駁回。
    理  由
一、原處分意旨略以：異議人即受處分人甲○○（下稱異議人）於民國（下同）九十
    三年九月四日上午九時三十分許，駕駛車牌號碼ＥＹ─９０９６號自用小客車，
    沿嘉義市○○路由北向南方向行駛，駛至忠孝路與林森西路交岔路口，右轉進入
    林森西路，由東向西方向行駛時，不慎與同方向由李舢和駕駛之車牌號碼ＴＪ５
    ─４９６號輕機車發生擦撞肇事，造成致李舢和受有左手腕挫傷並背部挫傷之傷
    害。詎異議人於車禍發生後，竟未下車為必要之救助，反駕車逃逸，嗣警方循線
    查獲，並於九十三年九月十六日，以嘉市警交字第Ｌ00000000號違規通
    知單舉發異議人有「肇事致李舢和受傷逃逸」之違規，而原處分機關即交通部公
    路局嘉義市監理站（下稱原處分機關）亦於九十三年十二月七日，依道路交通管
    理處罰條例第六十二條第一項、第六十七條第一項之規定，以嘉監義字第裁７０
    —Ｌ00000000號裁決書，對異議人為「吊銷駕駛執照，終生禁考」之處
    分等語。
二、本件異議意旨則以：本件車禍之發生並非異議人甲○○所願，當時異議人並非可
    預期發生及當時認定已發生，才逕予離開現場，後來警方通知異議人時，異議人
    方知車禍，礙於當時異議人已在兵營服役，無法立即報到，異議人並非卸責，亦
    非心存僥倖，故接受檢察官之勸導，並賠償被害人李舢和全部損害。異議人認為
    自身違規之情形應係以道路交通管理處罰條例第六十二條第一項前段規定處罰，
    並非同條項後段所指之逃逸行為；又異議人業已與李舢和達成調解並賠償其全部
    損害，異議人年紀尚輕，社會歷練尚無，處以吊銷執照、終身禁考重罰，無疑嚴
    重影響其日後謀生能力，爰請查明將原處分撤銷，改依道路交通管理處罰條例第
    六十二條第一項前段為裁定吊扣駕照之處分云云。
三、(1)按汽車駕駛人，駕駛汽車肇事致人受傷或死亡，應即採取救護或其他必要措施
    ，並向警察機關報告，不得駛離；違者吊扣其駕照三個月至六個月；逃逸者吊銷
    駕駛執照，道路交通管理處罰條例第六十二條第一項定有明文。再按汽車駕駛人
    ，曾依第六十二條第一項之規定吊銷駕駛執照者，終身不得考領駕駛執照；同條
    例第六十七條第一項亦有明文。(2)另按舉發汽車違反道路交通管理事件，有汽車
    肇事致人傷亡之情形者，移送行為地處罰機關處理，違反道路交通管理事件統一
    裁罰基準及處理細則第二十六條第一款亦有規定。
四、經查：(1)本件異議人甲○○前揭駕車肇事致人受傷、未採取救護等必要措施而逃
    逸之行為，由嘉義市警察局第二分局移送台灣嘉義地方法院檢察署偵辦（九十三
    年度偵字第六四四三號），而逃逸部分亦經異議人於偵訊中承認逃逸犯行，核與
    被害人李舢和於警詢時及偵查中陳述情節相符，此外復有道路交通事故現場圖、
    道路交通事故調查報告表、現場照片十六張及診斷證明書一紙在卷可稽，嗣台灣
    嘉義地方法院檢察署檢察官於九十三年十二月十五日，以九十三年度偵字第六四
    四三號為緩起訴處分確定在案，此經本院依職權調閱該案件警偵卷宗查明無訛，
    有影印資料一份附卷足稽。(2)其次，本件異議人於偵查時業已坦承：「（問：詳
    細經過？）當時我駕駛一部白色自小客車車號ＥＹ─９０９６號，沿忠孝路由北
    向南，行經該路口要右轉林森西路時，對方騎機車跟我同方向行駛，到路口也是
    要右轉，當時我有抽煙，因煙掉在褲襠上，我緊張動了方向盤一下，所以車子偏
    了，我有聽到碰一聲‧‧‧」、「（問：為何撞到人還逃逸？）我知道撞到人，
    但是因為我向人借車要趕著去向我朋友拿我的東西，因為朋友要去台北在火車站
    等我。」及「是我自小客車的右前輪擦撞到對方機車左後方」等語（見前揭第六
    四四三號偵卷第七頁、第九頁及第十六頁），李舢和於偵查時亦指證：「我‧‧
    ‧被對方開車從後面追撞，我機車後面被撞，尾部燈及後面側板都損毀，後輪移
    位。」、「對方沒有停下來跟救助。」與「（如何查到對方？）報警，我有記下
    對方車牌號碼。」等語明確（見前揭偵卷第八頁），再由前揭道路交通事故調查
    報告表所附之事故現場圖顯示，李舢和機車遭異議人撞擊後之倒地刮地痕長達五
    公尺，且觀諸異議人自小客車右前車頭之撞擊部位照片二張（見警卷第二十二頁
    ），可知前開自小客車右前車頭（右前輪前方）保險桿處存有明顯撞擊痕跡，該
    撞擊處烤漆遭嚴重刮落，範圍不小等情形，足見當時碰撞力道甚大，異議人復自
    承其當時有聽到碰撞聲，當無不知發生車禍之理，另者，則異議人於車禍後，花
    費一、二分鐘下車查看，或留下姓名及聯絡方式再行離去，亦屬可予考慮之方式
    ，然其皆未為之，反隨即駕車離去，未報警處理，實難令人相信其非逃逸離去，
    是本件異議人確有明知前揭駕車肇事致人受傷而逃逸之行為，至為灼然。(3)從而
    ，原處分機關依道路交通管理處罰條例第六十二條第一項規定裁處吊銷異議人駕
    駛執照之處分，核無違誤，本件異議人所辯不知發生車禍云云，難信為真正，委
    無足採，為無理由，應予駁回。
五、至於異議人事後與被害人李舢和達成調解，故而終身不得考照之處分實屬過重一
    節，此係立法妥適與否之問題，非本院所得審究。又「凡因而逃逸者，吊銷其駕
    駛執照後，對於吊銷駕駛執照之人已有回復適應社會能力或改善可能之具體事實
    者，是否應提供於一定條件或相當年限後，予肇事者重新考領駕駛執照之機會」
    之事，已由司法院大法官會議以釋字第五三一號責令有關機關應就相關規定一併
    儘速檢討，附為說明。
據上論斷，應依道路交通管理處罰條例第八十七條第二項、道路交通案件處理辦法第
十九條，裁定如主文。
中       華       民      國     九十四   年     一    月      三十一   日
                               臺灣嘉義地方法院交通法庭
                                   法  官   盧  鳳  田
右正本證明與原本無異。
如不服本裁定，應於裁定送達後五日內向本院提出抗告狀（應附繕本）。
中       華       民      國     九十四   年     一    月      三十一   日
                                   書記官   楊  國  色
